【裁判字號】    91,訴,908
【裁判日期】    920530
【裁判案由】    毒品危害防制條例
【裁判全文】
臺灣彰化地方法院刑事判決                          九十一年度訴字第九八號
    公  訴  人  臺灣彰化地方法院檢察署檢察官
    被      告  丙○○
右列被告因違反毒品危害防制條例案件，經檢察官提起公訴（八十九年度偵字第一０
七五號），本院判決如左：
        主  文
丙○○共同連續販賣第一級毒品，累犯，處有期徒刑玖年。扣案如附表壹所示之物均
沒收銷燬之、如附表貳所示之物均沒收之。
        事  實
一、丙○○前曾於民國八十年七月三十一日，因違反肅清煙毒條例等案件，經臺灣高
    等法院臺中分院判處有期徒刑三年四月確定，復於八十一年十二月二十六日，因
    過失致死案件，經臺灣高等法院臺中分院判處有期徒刑五月確定，嗣經定應執行
    刑為有期徒刑三年六月，入監執行後已於八十四年五月二十九日執行完畢；竟仍
    不知警惕，為圖謀取利益，竟與丁○○（所涉販賣海洛因罪嫌，另由臺灣臺灣彰
    化地方法院檢察署檢察官偵查後發布通緝在案）共同基於販賣第一級毒品海洛因
    之概括犯意聯絡，由丙○○於八十八年六月初，出於營利之目的，向真實姓名不
    詳、綽號「阿貓」之成年男子購入毒品海洛因後，伺機以高於進價之價格販售，
    並以其所有0000000000號【該門號卡係丙○○於八十八年五月間在臺
    中市境內之某二手市場，以新臺幣（下同）二千元購得】行動電話一支作為聯絡
    工具，於八十八年六月七日下午五時許，因受甲○○之託、且與甲○○合資購買
    毒品海洛因之戊○○（所涉販賣海洛因罪嫌，已由臺灣臺中地方法院檢察署檢察
    官於八十八年十二月十日以八十八年度偵字第一三五七四號案件為不起訴之處分
    ；甲○○於八十八年六月七日下午三時五十分許，因施用毒品案件為警查獲後，
    為協助配合警方追查毒品來源，乃聯絡當時不知甲○○已為警方查獲之戊○○，
    請託戊○○代其購買海洛因）撥打丙○○上開行動電話，與丙○○約定購買一萬
    五千元之海洛因，丙○○乃與戊○○約定在臺中縣烏日鄉○○路○段六０三號旁
    某藥局附近見面（戊○○嗣另以電話聯絡甲○○前往前開藥局附近等候拿取所購
    買之海洛因）後，由丙○○駕駛車牌號碼Ｓ八─二四八三號自小客車搭載丁○○
    於同日下午六時四十五分許到達上開藥局前，並指示丁○○下車在該處等候戊○○前來，隨即將車輛開至附近偏僻之巷道內等待，旋戊○○到場後，即由丁○○
    將戊○○帶至丙○○駕駛之前開車輛內，由戊○○交付用以購買海洛因之現款一
    萬五千元與丁○○點收無誤，丙○○乃交付如附表壹編號一所示之海洛因一包（
    淨重二點三一公克、包裝重零點一九公克、純度百分之四十九點四）與戊○○而
    以高於進價之價格販賣前揭海洛因一包，旋即駕車離去（因警方當時係在巷口外
    埋伏，無法目睹戊○○在前開巷道內向丙○○購買海洛因之情形，丙○○乃得以
    於販賣海洛因一包與戊○○後駕車離開）；戊○○取得前開海洛因一包後，以電
    話告知甲○○已購得海洛因一包，並於走出前開巷口之際，為在巷口外埋伏之員
    警加以逮捕，並起出前揭如附表壹編號一所示之海洛因一包扣案。後因戊○○為
    協助警方追查丙○○，乃應警方要求而再撥打前開丙○○所有行動電話佯為表示
    欲再次購買毒品海洛因，經丙○○應允後乃約定在彰化縣彰化市○○路○段七五
    三號前進行交易，丙○○隨即駕駛前揭車輛搭載丁○○前往上開處所，嗣於同日
    下午七時許，丙○○、丁○○二人到達彰化縣彰化市○○路○段七五三號前即為
    警當場查獲而未遂，並經警方起出丙○○所有、供販賣所用之如附表壹編號二所
    示之海洛因三包（合計淨重二點零四公克、包裝重零點五七公克、純度百分之四
    十八點四八）、丙○○所有、供販賣海洛因所用之如附表貳編號一所示之行動電
    話一支及如附表貳編號二所示因販賣海洛因所得之現款一萬五千元等物扣案。
二、案經臺中市警察局移送臺灣臺中地方法院檢察署檢察官偵查後呈請臺灣高等法院
    臺中分院檢察署檢察長核轉臺灣彰化地方法院檢察署檢察官偵查起訴。
        理  由
一、訊據被告丙○○固坦承於八十八年六月七日下午六時四十五分許、同日下午七時
    許，因戊○○撥打其所有前開0000000000號（該門號卡係其於八十八
    年五月間在臺中市境內之某二手市場，以二千元購得）行動電話與其聯絡，乃與
    戊○○先、後在臺中縣烏日鄉○○路○段六０三號旁某藥局附近、彰化縣彰化市
    ○○路○段七五三號前見面，前開二次伊均駕駛車牌號碼Ｓ八─二四八三號自小
    客車搭載丁○○前往上開地點，且第一次在臺中縣烏日鄉○○路○段六０三號旁
    某藥局附近，伊指示丁○○下車等待戊○○後，即將車輛駛至附近巷道等候，嗣
    丁○○將戊○○帶至車上，於不到一分鐘之時間，戊○○即行下車離去；第二次
    伊駕車搭載丁○○到達彰化縣彰化市○○路○段七五三號前即為警逮捕，並起獲
    其所有如附表壹編號二所示之海洛因三包、如附表貳編號一、二所示之行動電話
    一支、現金一萬五千元等情不諱，然矢口否認涉有何販賣海洛因之犯行，辯稱：
    八十八年六月七日第一次與戊○○見面，係因戊○○的堂弟廖志雄在監獄服刑，
    戊○○要向伊借錢寄給廖志雄，因伊施用毒品沒錢借給戊○○，戊○○即下車離
    去；第二次與戊○○約定在為警查獲地點，係因戊○○向伊稱如果沒錢借他，就
    給他一些海洛因，他會自己想辦法，伊事後乃答應借款九千元與戊○○，不料到
    達約定地點即遭警逮捕，伊並無販賣海洛因之犯行云云。惟查：（一）右揭事實
    ，業據證人戊○○、甲○○、丁○○三人於警訊時證述綦詳；又證人戊○○於九
    十一年五月十七日偵訊時仍明確證稱：「（問：八十八年六月七日下午五時許，
    有無介紹代朋友甲○○買毒品？）是甲○○遭警查獲，警方跟甲○○說要他找販
    毒的人，甲○○向我說的。（問：如何知道丙○○販毒？）聽一個朋友「阿林」
    說的，由我自己連絡丙○○，這電話是「阿林」給我的，．．．（問：同一天晚
    上七點左右，有無在彰化市○○路○段七五三號處向丙○○、丁○○買毒品？）
    那是在烏日抓他二人沒抓到，警叫我說打電話佯裝要買，約在彰化市○○路那地
    點，過去還沒買，警即抓他們。」等語（經本院於訊問時當庭勘驗上開偵訊錄音
    帶之結果，偵訊錄音帶之問答內容與偵訊筆錄所載相同，有本院九十二年四月二
    十八日訊問筆錄一份在卷可稽），核與證人即查獲員警乙○○、己○○二人於本
    院訊問時證述之查獲過程相符，堪認證人戊○○、甲○○、丁○○三人於警訊之
    證述內容與事實相符而為可採。（二）雖證人甲○○嗣於本院訊問時改稱：當天
    並未請託戊○○代為購買毒品海洛因云云，證人戊○○於本院訊問時亦改稱：其
    並未向被告表示要買海洛因，被告沒有販賣交付其海洛因云云，惟衡以證人戊○○於八十八年六月七日下午六時四十五分許，在臺中縣烏日鄉○○路○段六０三
    號旁某藥局附近遭逮捕時，確為警起出如附表壹編號一所示之海洛因一包，且證
    人戊○○於本院九十一年十月十一日訊問時稱：為警起獲如附表壹編號一之海洛
    因一包，係其與甲○○合買的等語，又被告於同日下午七時許，在彰化縣彰化市
    ○○路○段七五三號為警查獲時，亦遭警起獲被告所有、如附表壹編號二所示之
    海洛因三包，且前開先後二次起獲之海洛因一包、海洛因三包之純度分別為百分
    之四十九點四、百分之四十八點四八，二者之純度相近，有法務部調查局鑑定通
    知書二份在卷可憑及海洛因四包扣案可佐，益足徵證人戊○○、甲○○二人於警
    訊之供述與實情相符；證人甲○○、戊○○於本院訊問時之前開證述內容，顯係
    事後迴護被告之詞，無可採信。被告辯稱伊無販賣海洛因之犯行云云，亦屬事後
    卸責之詞，諉無可採。（三）此外，復有如附表貳編號一、二所示被告所有、供
    販賣海洛因所用之行動電話一支及如附表貳編號二所示因販賣海洛因一包與戊○○所得之現款一萬五千元扣案可佐，本件事證明確，被告犯行洵堪認定。
二、按刑法上所謂販賣行為，不以販入後復行賣出為必要，只要以營利為目的，而有
    販入或賣出二者其一之行為，即足構成，雖未及賣出，仍屬販賣既遂，其後復分
    次賣出，與先前之販入行為，均為販賣犯行而構成連續犯（參照最高法院八十八
    年度台上字第二八二八號判決意旨）。次按刑事上販賣罪之完成，與民事上買賣
    契約之成立，二者之概念尚有不同，刑事上之販賣行為，則須以營利為目的，將
    標的物販入或賣出，有一於此，其犯罪行為始為完成，苟行為人尚未將標的物販
    入或賣出，即難謂其販賣行為已屬完成（參照最高法院八十八年度台上字第三七
    六○號判決意旨）。再按如本有販毒之故意，且依約攜帶毒品前往交付，即已著
    手實施販毒之行為，縱買受者原無買受毒品之意思，其虛與某甲買賣毒品，意在
    協助警察辦案，以求人贓俱獲，且因警察埋伏在側，伺機逮捕，事實上其二人不
    能真正完成買賣毒品之行為，然因出賣人本既有販毒之故意，仍應論以販賣毒品
    未遂罪（最高法院八十五年第四次刑事庭會議紀錄參照）。核被告所為，係犯毒
    品危害防制條例第四條第一項之販賣第一級毒品罪既遂罪及同條第五項、第一項
    之販賣第一級毒品未遂罪（公訴人前開未遂部分之起訴法條誤引毒品危害防制條
    例第四項、第一項之規定，附予敘明）。被告為供販賣第一級毒品而持有第一級
    毒品之低度行為，應為販賣之高度行為所吸收，不另論罪。又被告與葉松錦二人
    間，有犯意聯絡與行為分擔，應論以共同正犯。又被告先後三次之犯行（包括一
    次販賣未遂之部分），時間緊接，犯罪構成要件相同，顯係基於概括之犯意反覆
    為之，為連續犯，應依連續犯之規定，論以販賣海洛因既遂之一罪（因本罪法定
    本刑為死刑、無期徒刑，依法不得再予加重）。再被告前曾於八十年七月三十一
    日，因違反肅清煙毒條例等案件，經臺灣高等法院臺中分院判處有期徒刑三年四
    月確定，復於八十一年十二月二十六日，因過失致死案件，經臺灣高等法院臺中
    分院判處有期徒刑五月確定，嗣經定應執行刑為有期徒刑三年六月，入監執行後
    已於八十四年五月二十九日執行完畢，有臺灣彰化地方法院檢察署刑案資料查註
    紀錄表、臺灣高等法院被告全國前案紀錄表各一份在卷可考，其於五年以內再犯
    本件有期徒刑以上之罪，為累犯，應依刑法第四十七條之規定，論以累犯（惟因
    所犯本罪法定本刑為死刑、無期徒刑，依法不得再予加重）。另被告販賣海洛因
    之犯行雖有三次，惟其中一次係屬未遂，且賺取之利潤不多，法重情輕，本院認
    為其犯罪情狀尚堪憫恕，爰依刑法第五十九條之規定酌減其刑。爰審酌被告之素
    行、犯罪之動機、目的係為圖一己之私利、販賣毒品之次數、數量、價格、販賣
    毒品流通毒品之管道對社會治安、經濟所生危害甚巨及犯罪後之態度等一切情狀
    ，量處如主文所示之刑，以示懲儆。
三、扣案如附表壹編號一、二所示之海洛因，均為查獲之毒品，應依毒品危害防制條
    例第十八條第一項前段之規定宣告沒收銷燬之。又扣案如附表貳編號一所示之行
    動電話一支，係被告所有、供販賣海洛所用之物，應依刑法第三十八條第一項第
    二款規定宣告沒收之；扣案如附表貳編號二所示之一萬五千元，係被告販賣海洛
    因之所得（被告於本院審理時供稱伊與戊○○於八十八年六月七日下午六時四十
    五分許第一次見面後，迄為警查獲時止，並未曾停車離開其所駕車輛等語，是被
    告在其所駕車輛上為警起獲之現款一萬五千元，應屬戊○○向被告購買海洛因所
    交付之款項，而為被告販賣海洛因之所得一節，堪以認定），應依毒品危害防制
    條例第十九條第一項前段之規定宣告沒收之（前開被告販賣海洛因之所得一萬五
    千元既已扣案，則無不能沒收而須以其財產抵償之問題，臺灣高等法院八十八年
    十二月法律座談會參照）。至被告為警查獲時，雖另扣得其所有之現金四萬三千
    元，惟被告於本院審理時堅決否認前開現金係其供販賣海洛因或因販賣海洛因所
    得之款項，復查無其他積極證據足認上開扣案之現款四萬五千元，係被告供犯本
    罪所用或因犯本罪所得之財物，爰不予宣告沒收，併予敘明。
據上論斷，應依刑事訴訟法第二百九十九條第一項前段，毒品危害防制條例第四條第
一項、第五項、第十八條第一項前段、第十九條第一項前段，刑法第十一條前段、第
二十八條、第五十六條、第四十七條、第五十九條、第三十八條第一項第二款，判決
如主文。
本案經檢察官林裕斌到庭執行職務
中      華      民      國    九十二    年      五      月     三十     日
                                臺灣彰化地方法院刑事第三庭
                                  法      官  李  雅  俐
右正本證明與原本無異。
如不服本判決，應於判決送達後十日內，向本院提出上訴狀（須附繕本）。
                                  法院書書官  陳  秀  娟
中      華      民      國    九十二    年      六      月      六      日
附錄論罪科刑法條：
毒品危害防制條例第四條第一項、第五項：
製造、運輸、販賣第一級毒品者，處死刑或無期徒刑；處無期徒刑者，得併科新臺幣
一千萬元以下罰金。
前四項之未遂犯罰之。
附表壹：
一、海洛因一包（淨重二點三一公克、包裝重零點一九公克、純度百分之四十九點四
    ）。
二、海洛因三包（合計淨重二點零四公克、包裝重零點五七公克、純度百分之四十八
    點四八）。
附表貳：
一、行動電話一支。
二、現金一萬五千元。


司法院資訊處製作；財團法人民間司法改革基金會備份。
